臺灣臺中地方法院行政訴訟判決
110年度交字第28號
原      告  倪彩宸  

被      告  臺中市交通事件裁決處
                      設臺中市○○區○○○路00號
代  表  人  黃士哲    住同上
訴訟代理人  黃曉妍律師
上列當事人間交通裁決事件，原告不服被告民國109 年12月21日
中市裁字第68-GT0000000號裁決書，提起行政訴訟，本院判決如
下：
    主  文
原告之訴駁回。
訴訟費用新臺幣參佰元由原告負擔。
    事實及理由
一、程序事項：按行政訴訟法第237 條之7 規定，交通裁決事件
    之裁判，得不經言詞辯論為之。本件屬交通裁決事件，依兩
    造所述各節及卷內資料其事證已臻明確，本院認無經言詞辯
    論之必要，爰不經言詞辯論而為判決。
二、事實概要：原告於民國109 年5 月6 日4 時30分許，駕駛號
    牌7420-KA 號自用小客車（下稱系爭車輛），行經臺中市○
    區○○路000 號前，因「酒後駕車（拒測) 」之違規行為，
    經臺中市政府警察局第二分局（下稱舉發機關）員警認定原
    告違反道路交通管理處罰條例第35條第4 項第2 款之規定，
    當場對原告掣開第GT0000000 號舉發違反道路交通管理事件
    通知單。被告續於109 年12月21日以中市裁字第68-GT02772
    51號裁決書（下稱原處分），依道路交通管理處罰條例第35
    條第4 項第2 款及「違反道路交通管理事件統一裁罰基準表
    」之規定，按期限案到案之基準，裁處原告第1 階罰鍰新臺
    幣（下同）180,000 元，吊銷駕駛執照，並應參加道路交通
    安全講習。原告不服，提起本件行政訴訟。
三、原告主張略以：原告因身體不適無法完成三次吹氣並不是拒
    絕接受酒精濃度測試，本人跟警員說不然就抽血檢查，警員
    直接說你拒測，我說我沒有，我希望可以還我清白，我跟警
    察說抽血比較公平等語，並聲明：原處分撤銷，訴訟費用由
    被告負擔。
四、被告答辯則以：
  ㈠本件應適用之法律依據為道路交通管理處罰條例第35條第4
    項第2 款、第67條第2 項前段、第68條第1 項、道路交通安
    全講習辦法第5 條、警察職權行使法第8 條第1 項第3 款等
    規定。
  ㈡案經轉據舉發機關110 年3 月5 日中市警二分交字第110000
    8854號函復員警職務報告說明略以：「警員於109 年5 月6
    日2 時至4 時擔服巡邏勤務，於臺中市北區臺灣大道一段與
    中華西街口見7420-KA 號自小客車駕駛於綠燈時見警於路口
    停等紅燈緊急煞車，而後左轉中華西街行駛於道路中間，於
    中華西街與中山路口左轉不依規定駛入來車道，並左轉中山
    路仍持續行駛於中線，顯違反『道交條例』第45條第1 項第
    3 款，警員於北區中華西街與中山路口於109 年5 月6 日3
    時50分許因其違規，依『警察職權行使法』第8 條第1 項將
    其攔停盤查。該自小客車駕駛人經盤查，駕駛人倪彩宸並於
    盤查過程中，聞到倪女身上散發濃濁酒味且說話反覆、語無
    倫次、大聲喧嘩，遂警方對倪女實施酒精濃度呼氣測試，並
    告知倪女實施酒精濃度呼氣測試方式，倪女向警方表示不願
    接受測試，警員告知其拒絕酒精濃度呼氣測試方法，倪女向
    警方表示不願接受測試，警員告知其拒絕酒濃度檢測之相關
    權利，倪女於測試時仍消極不配合，警員教導導其多次吹測
    方式，倪女於吹測過程中顯中氣十足，惟進行呼氣酒精濃度
    測試已進行一半時，倪女即蓄意將氣吐掉，共吹測失敗達4
    次之多，顯消極不配合，意圖規避公共危險之罪責。而後倪
    女於109 年5 月6 日4 時30分向警員表示拒測，故警員依『
    道交條例』第35條第4 項第2 款予以告發，倪女拒測後，依
    『刑事訴訟法』第185-3 條第1 項第2 款依客觀事實顯示倪
    女駕駛有時車行不穩，語無倫次，大聲喧嘩，且站姿無法控
    制身體不平衡跌倒在地，依現場客觀事實足認有不能安全駕
    駛之情形，遂依內政部警政署於102 年6 月18日頒訂『取締
    酒駕拒測處理作業程序』，於現場依『刑事訴訟法』第88條
    完成逮捕程序…派遣警力將其帶返所偵辦；返所後，警方命
    倪女配合吐氣檢測，倪女仍不願意接受酒測，警員依『刑法
    』第185 條之3 製作案件測試觀察紀錄表，倪女皆站立不穩
    ，且一度跌倒於地上及牆上，無法保持身體平衡，而後做完
    測試倪女因情緒異常激動，於辦公廳舍大吼大叫，且以徒手
    方式推擠公務用桌子，顯無法控制自己，警員將其上銬。警
    員依規定檢附相關資料通報偵查隊，由偵查隊陳報檢察官依
    職權核發鑑定許可書，並於檢察官核發鑑定許可書後，詢問
    倪女是否配合吐氣檢測，倪女亦拒絕酒精度濃度呼氣測試。
    警員持檢方所檢核之臺灣臺中地方檢察署鑑定許可書，將倪
    女帶往執行處所中國醫藥附設醫院急重症大樓檢測，經檢測
    結果血液酒精濃度仍為113.6MG/DL，經換算呼氣酒精濃度為
    0.568MG/L ，往前推估喝酒駕車時之酒精濃度0.568MG/L+0
    .628MG/L*8H=1 .0704MG/L ，顯已超過法定標準值0.25MG/L
    ，顯觸犯公共危險罪，檢附相關資料後，移送偵辦。
  ㈢依舉發機關檢附之採證光碟，確認員警密錄器畫面顯示原告
    駕車轉彎未顯示方向燈、跨越雙黃實線且手持香菸開車，且
    有路口目睹原告出現酒容駕車上路，易生危害，員警上前攔
    查，攔查過程發現原告有酒味，認本件已有事實足認駕駛人
    有酒駕可能性，其發動酒精濃度檢測之門檻即已足備，員警
    自得依「警察職權行使法」第8 條第1 項第3 款之規定，對
    原告實施酒測，原告自有配合酒測之義務。原告經員警以告
    知拒絕酒測之法律效果後，仍選擇拒測，已該當道路交通管
    理處罰條例第35條第4 項第2 項「拒絕酒測」之要件，自應
    受罰。而本件原告雖遭開立「拒絕酒測」罰單，惟其酒醉程
    度已達公共危險罪之程度，其「酒後駕車」部分另遭貴院10
    9 年度交易字第866 號判處有期徒刑6 月，如易科罰金，以
    1,000 元折算1 日，並經臺灣高等法院臺中分院109 年度交
    上易字第1146號判決上訴駁回在案。依前揭說明，「拒絕酒
    測」與「酒後駕車」因義務各別，分屬數行為，自得分別處
    罰等語，並聲明：原告之訴駁回，訴訟費用由原告負擔。
五、本院之判斷：
  ㈠按「汽機車駕駛人，駕駛汽機車經測試檢定有下列情形之一
    ，機車駕駛人處新臺幣一萬五千元以上九萬元以下罰鍰，汽
    車駕駛人處新臺幣三萬元以上十二萬元以下罰鍰，並均當場
    移置保管該汽機車及吊扣其駕駛執照一年至二年；……：一
    、酒精濃度超過規定標準。」、「汽機車駕駛人有下列各款
    情形之一者，處新臺幣十八萬元罰鍰，並當場移置保管該汽
    機車、吊銷其駕駛執照及施以道路交通安全講習；如肇事致
    人重傷或死亡者，吊銷其駕駛執照，並不得再考領：二、拒
    絕接受第一項測試之檢定。」、「汽車駕駛人，曾依……第
    35條第4 項前段……規定吊銷駕駛執照者，3 年內不得考領
    駕駛執照」，行為時道路交通管理處罰條例第35條第1 項第
    1 款、第4 項第2 款、第67條第2 項分別定有明文。
  ㈡次按警察職權行使法第8 條第1 項：「警察對於已發生危害
    或依客觀合理判斷易生危害之交通工具，得予以攔停並採行
    下列措施：一、要求駕駛人或乘客出示相關證件或查證其身
    分。二、檢查引擎、車身號碼或其他足資識別之特徵。三、
    要求駕駛人接受酒精濃度測試之檢定。」之規定，警察對於
    依客觀合理判斷易生危害之交通工具，得予以攔停，要求駕
    駛人出示證件或查證身分，並接受酒精濃度測試之檢定，其
    目的不只在預防酒後駕車行為發生危害，尚有對已完成之違
    規酒後駕車行為予以制裁，以維護交通秩序，保障公共通行
    安全，而課予警察有取締舉發義務，並賦予其對行進中之交
    通工具攔停及要求駕駛人接受酒精濃度測試檢定之權限，故
    駕駛人如依客觀合理判斷有飲酒駕駛之違規行為，且於當時
    實施酒精濃度測試之檢定，可判定其駕駛時之體內酒精濃度
    是否超過規定標準者，駕駛人即有配合測試檢定之義務，是
    不論駕駛人係主動停車後始被警察發現有飲酒駕車嫌疑，抑
    或被發現後予以攔停，均不得拒絕接受酒精濃度測試檢定之
    要求。另所謂「依客觀合理判斷易生危害」，是指依現場狀
    況及依警察經驗對該事件所作之綜合評估，根據客觀明顯事
    實，經警察合理之推論，而認為將可能有危害之發生，此合
    理推斷是個案審查，警察之判斷只要達所謂之合理的懷疑即
    可。
  ㈢查本件如事實概要所述之情事，有舉發機關第GT0000000 號
    舉發違反道路交通管理事件通知單、舉發機關110 年3 月5
    日中市警二分交字第1100008854號函、員警職務報告書、員
    警密錄器擷圖暨文字說明、酒測單、原處分、送達證書、違
    規資料查詢、駕駛人基本資料、汽車車籍查詢、採證光碟等
    資料附卷可稽（見本院卷第61、65-77 、81-91 、103 頁）
    ，堪信為真實。
  ㈣原告雖主張原告因身體不適無法完成三次吹氣並不是拒絕接
    受酒精濃度測試云云，惟查：
    ⒈經本院勘驗調查舉發機關提供之採證光碟，製成勘驗筆錄
      附卷為證，勘驗結果為：員警密錄器畫面時間2020/05/06
       03 ：55：29時至04：49：28時員警騎乘警用機車巡邏，
      接著沿著臺中市中區中華西街往西南方向行駛，員警於臺
      灣大道一段路口停等紅燈，一台小客車及一民眾騎乘機車
      由臺灣大道一段往西北方向行駛至臺灣大道一段口，小客
      車未顯示左轉方向燈即左轉中華西街，民眾於路口舉手引
      起員警注意，並前來指著背後的小客車表示「追他，他喝
      酒」，員警詢問「他喝酒，你怎麼知道？」，民眾表示「
      我剛看他走路搖搖晃晃上車」，員警表示「好，我去追他
      」，小客車行駛近中山路口即跨越雙黃實線左轉中山路，
      員警上前攔查，請駕駛出示證件，發現駕駛正在抽煙，駕
      駛表示未帶證件，員警請駕駛報身分證字號，查得原告姓
      名叫倪彩宸，員警請原告停車熄火，員警請原告對著酒精
      快速檢知器吹氣，原告不配合，員警告知要直接做酒測，
      原告表示要喝水，員警再次請原告對著酒精快速檢知器吹
      氣，原告仍不配合，表示沒有喝酒，要喝水，原告表示「
      我有犯罪嗎？」，員警表示「你抽煙呀，開車不能抽煙，
      而且剛剛那個路口左轉，你有打左轉燈嗎？在臺灣大道，
      你不是在中山」，原告表示「我有」，員警請原告下車，
      並表示原告車上全部都是酒味，接著員警表示酒測器到了
      ，請原告下車，並提供礦泉水給原告漱口，員警告知酒測
      規定，原告邊喝水邊講電話，員警表示原告抽煙、沒打方
      向燈、跨雙黃線，原告突然大聲表示「我中華西路我為什
      麼跨越雙黃線? 」，原告喝完水仍繼續講電話，員警告知
      只能再等3 分鐘總共只能等15分鐘，之後原告將手機收起
      來，員警詢問好了沒有，告知不然直接送抽血，原告表示
      不要抽血，員警請原告直接吹氣，時間已到了，員警拿出
      新吹管，告知已提供礦泉水漱口並給予15分鐘，再次告知
      酒測規定，請原告拆開新吹管，裝置於酒測器上，指導原
      告吹氣，告知3 次吹不過、消極不配合視同拒測，拒測罰
      款18萬，吊銷所有駕照3 年不得考領，參加道安講習，並
      表示要開始做酒測，原告表示酒測沒有過，改口稱要抽血
      ，員警表示要做酒測，原告表示要抽血，員警指導原告吹
      氣，原告吹測失敗，員警表示不夠，原告表示一定會不過
      ，堅持要抽血，員警表示要讓原告吹氣，若3 次都吹不出
      來就開拒測，原告改稱肺活量不好，員警再指導原告吹氣
      ，請原告吹氣，原告不停堅持要抽血，員警表示如果原告
      拒測就會帶原告去抽血，抽血就是拒測，詢問原告是否要
      拒測，原告點頭，員警再次告知拒測規定，不久酒測器發
      出嗶嗶聲，員警表示第一次已過，酒測器再次歸零，原告
      不停表示要抽血，員警詢問原告是否拒測，原告不停大聲
      表示要抽血，員警詢問原告是否要拒測，原告表示再怎麼
      吹也吹不出來，員警多次詢問原告是否拒測，並指導原告
      吹氣，原告吹測失敗，員警表示被牙齒擋住，原告再次吹
      測，員警表示沒有吹，員警表示你沒有整個含住不要用牙
      齒抵住，酒測器再次歸零，員警再次指導原告吹氣，原告
      吹測失敗，原告再次大聲表示要抽血，員警詢問原告是否
      拒測，原告不願回應，原告取出車內貴重物品，請原告於
      拒測單簽名，原告表示不要簽，不停表示要抽血，員警告
      知若要抽血，要先拒測繳18萬，後面那個刑期照算，原告
      表示「嗯」，並告知不簽，員警再次詢問原告是否酒測，
      告知酒測及拒測規定，原告表示吹不出來，員警表示「你
      剛才講話那麼大聲，氣一定吹得出來」，之後原告表示「
      我拒測，這樣我可以抽血嗎？」，員警告知會幫原告跟檢
      察官講，並列印酒測單，員警三次詢問原告是否於酒測單
      上簽名，原告不停表示口渴要喝水而未簽名，員警表示直
      接寫拒簽，原告未爭執。
    ⒉依上開勘驗結果可知，原告於上開時、地，因跨越雙黃實
      線左轉中山路，以及手持香菸駕駛車輛等違規行為，遭舉
      發員警當場目睹，立即上前攔查系爭車輛，聞得原告身上
      散發酒味並要求原告進行酒測，而原告拒絕酒測，遭當場
      員警掣單舉發等情。雖原告主張身體不適無法完成吹氣云
      云，然經原告多次吹測，仍因流量不足以致吹測失敗，期
      間並無施測成功；且原告仍不停大聲表示要抽血，足見原
      告當時並未有身體不適致完成吹氣等狀況，又按違反道路
      交通管理事件統一裁罰基準及處理細則第19條之2 第5 項
      規定意旨，並無將駕駛人消極推諉拖延接受酒測檢定情況
      排除在外之意。因此，只要駕駛人有拒絕接受酒測檢定之
      實質作為，無論係積極明示不接受酒測檢定，抑或消極推
      諉拖延接受酒測檢定之不作為，均有上開罰則之適用。又
      經員警提供水給原告漱口以及給予15分鐘休息時間後，並
      告知原告拒測之法律效果，拆開新吹管，原告經員警勸導
      後，仍不停要求要去抽血而拒絕吹測，員警即按下拒絕酒
      測鍵。依上述情狀原告有酒後駕車嫌疑，員警即得對原告
      實施酒測，而原告在員警告知拒絕酒測相關權利後，以消
      極不配合吹測之方式拒絕酒測，是原告已構成消極推諉拖
      延接受酒測檢定之不作為，本件原告確有飲酒後駕駛系爭
      車輛且於酒測單所揭示之時點為拒絕接受酒測檢定之違規
      行為，合於行為時道路交通管理處罰條例第35條第4 項之
      規定，被告予以原處分裁罰原告，洵屬有據。
    ⒊至於原告要求抽血施測體內酒精濃度云云，然抽血檢驗方
      式係屬侵入性之執行手段，員警在現場執行臨檢勤務時，
      在不違反法律明文及比例原則之前提下，就執行方法之選
      擇，本得依現實個案情況享有其裁量權限，且按違反道路
      交通管理事件統一裁罰基準及處理細則第19條之2 第4 項
      ：「有客觀事實足認受測者無法實施吐氣酒精濃度檢測時
      ，得於經其同意後，送由受委託醫療或檢驗機構對其實施
      血液之採樣及測試檢定。」之規定，係以「有客觀事實足
      認」受測者無法實施吐氣酒精濃度檢測為要件，又行為時
      道路交通管理處罰條例第35條第6 項規定：「汽車駕駛人
      肇事拒絕接受或肇事無法實施第1 項測試之檢定者，應由
      交通勤務警察或依法令執行交通稽查任務人員，將其強制
      移由受委託醫療或檢驗機構對其實施血液或其他檢體之採
      樣及測試檢定。」，係以汽車駕駛人有「肇事」為前提，
      而依本件情形，原告並非酒駕後肇事之車輛駕駛人或客觀
      上無法實施酒測之人，故員警認原告毋庸抽取血液檢驗血
      液中之酒精濃度，而以酒測器吹氣方式確認酒測值，實屬
      確知原告是否有酒後駕車之最小侵害手段，是員警要求原
      告以酒測器吹氣之方式實施酒精濃度檢測，於法並無違誤
      。是原告主張抽血最公平云云，即非可採。
  ㈤綜上所述，原告違規事證明確，被告依法所為原處分並無違
    誤，原告訴請撤銷，為無理由，應予駁回。
六、本件事證已臻明確，兩造其餘主張及陳述，經核於判決結果
    不生影響，爰不逐一論列，附此敘明。
七、本件第一審裁判費為300 元，應由原告負擔，爰確定第一審
    訴訟費用額如主文第2 項所示。
據上論結，本件原告之訴為無理由，依行政訴訟法第237 條之7
、第98條第1 項前段、第237 條之8 第1 項，判決如主文。
中　　華　　民　　國　　111 　年　　1 　　月　　14　　日
　　　　　　　　　行政訴訟庭　法　官　楊萬益
以上正本證明與原本無異。
如不服本判決，應於判決送達後20日內，向本院提出上訴狀，其
未表明上訴理由者，應於提出上訴後20日內向本院補提理由書（
均須按他造人數附繕本）。上訴理由應表明關於原判決所違背之
法令及其具體內容，或依訴訟資料可認為原判決有違背法令之具
體事實。
中　　華　　民　　國　　111 　年　　1 　　月　　17　　日
　　　　　　　　　　　　　　　書記官　林柏名